臺灣臺中地方法院民事判決　96年度建字第15號
原　　　告　乙○○
被　　　告　甲○○
訴訟代理人　徐曉萍　律師
上列當事人間請求給付工程款事件，本院於民國９６年３月２７
日言詞辯論終結，判決如下：
    主    文
原告之訴及假執行之聲請均駁回。
訴訟費用由原告負擔。
    事實及理由
一、原告起訴主張：原告於民國９１年１２月以耕固營造有限公
    司名義與被告簽訂「甲○○住房新建工程」（下稱系爭工程
    ）合約，因被告所簽發支付系爭工程一樓地板完成款之支票
    退票，嚴重違反合約條款，原告於９２年３月３日發函被告
    聲明解除合約。經被告再三懇求，兩造於９２年３月１８日
    重訂工程合約，總工程款暫訂為新臺幣（下同）２７５萬元
    （水電工程部分因水電工程圖說、使用材料、施工方式等未
    談妥，工程款暫訂為２３５０００元），嗣於９２年４月１
    日兩造議定水電工程為２９８８８５元，故系爭工程總工程
    款應為0000000元。系爭工程原告已於９２年１０月
    ２１日完工，但被告僅給付原告工程款0000000元，
    尚欠原告工程款６５１１４６元未付；又被告另積欠原告追
    加工程款３００４５５元，合計９５１６０１元，迭經催討
    ，被告均置之不理，爰本於承攬之法律關係，請求被告給付
    ９５１６０１元，及自起訴狀繕本送達翌日起至清償日止，
    按年息５％計算之利息，並陳明願供擔保，請准宣告假執行
    。
二、被告則以：(一)系爭工程約定完工日期為９２年１１月１日，
    因原告並未完成，經囑託臺灣省建築師公會臺中市辦事處鑑
    定結果，未施工完成項目費用共計５６３７６３元，被告已
    於９３年２月１０日鈞院９２年度中建簡字第４９號民事事
    件中，以答辯狀繕本之送達，對原告為終止承攬契約之意思
    表示，於同日到達原告，已生終止承攬契約之效力，兩造合
    約業已合法終止，原告對於原告並無報酬請求權存在；又不
    論以系爭工程約定完工日期之９２年１１月１日、被告以答
    辯狀繕本之送達，對原告為終止承攬契約之意思表示之９３
    年２月１０日，或原告自承發函被告聲明解除合約之９２年
    ３月３日，原告遲至９６年１月８日提起本件訴訟，均已逾
    民法１２７條第７款之時效。(二)原告主張追加工程款３００
    ４５５元部分，業經鈞院９４年度建簡上字第１號民事判決
    確定，原告此部分訴訟，違反「一事不再理」之原則等語置
    辯，請求駁回原告之訴。
三、原告另於被告抗辯後陳述：本件原告請求之工程款及終止後
    之違約金等，業經原告於９４年４月２１日鈞院９４年度建
    簡上字第１號提出上訴狀而中斷，是原告請求權時效並未消
    滅。
四、按時效，因請求而中斷者，若於請求後六個月內不起訴，視
    為不中斷；又承攬人之報酬及其墊款請求權因二年間不行使
    而消滅，民法第１３０條、第１２７條第７款分別定有明文
    。本件原告主張系爭工程於９２年１０月２１日完工，被告
    積欠原告工程款６５１１４６元未付之事實，業據被告所否
    認，且縱認屬實，系爭工程既於９２年１０月２１日完工，
    ，則原告自該日起即取得系爭工程款之請求權。原告雖主張
    本件時效於９４年４月２１日鈞院９４年度建簡上字第１號
    其提出上訴狀而中斷，惟依該上訴狀上訴理由及事實一所載
    ：「．．．本案訴求主題為向被告追討非合約範圍內的『追
    加工程款』，而非工程總結之尾款結算」，原告上訴狀所催
    討者，應為非合約範圍內的「追加工程款」，而非合約範圍
    內之工程款，又縱認原告已於該上訴狀內請求被告本件合約
    範圍內之工程款６５１１４６元，惟於被告拒絕給付後，原
    告並未於請求後六個月內起訴，依民法第１３０條規定，上
    開工程尾款請求權之時效視為不中斷，則該請求權之時效應
    於９４年１０月２１日即屆滿，是原告遲至９６年１月８日
    始提起本訴，有蓋有本院收狀章之原告「民事告訴理由狀」
    附卷足憑，顯已逾民法第１２７條第７款所定承攬報酬請求
    權二年時效之規定。
五、又訴訟標的於確定之終局判決中經裁判者，除法律別有規定
    外，當事人不得就該法律關係，更行起訴，民事訴訟法第４
    ００條第１項定有明文。而所謂同一事件，係指同一當事人
    就同一法律關係而為同一之請求，有最高法院１９年上字第
　　２７８號判例可參。經查，本件追加工程款３００４５５元
　  部分，原告前以承攬之法律關係，請求被告給付，經本院９
    ４年度建簡上字第１號民事判決確定該追加工程款與被告溢
　  付工程款３９３８００元互為抵銷而債權消滅，原告已受敗
    訴之判決確定，有被告所提出本院９４年度建簡上字第１號
    民事判決一份在卷可稽，並經本院調閱上開民事卷證無訛。
    茲原告再以同一之法律關係，請求被告給付本件追加工程款
    ３００４５５元，核其所求判決之內容，與前訴確定判決之
    內容相同，自應受前訴確定判決既判力之拘束。
六、綜上所述，原告請求系爭工程款６５１１４６元部分，已逾
    民法第１２７條第７款所定承攬報酬請求權二年時效之規定
    ；追加工程款３００４５５元部分，受本院９４年度建簡上
    字第１號民事確定判決既判力之拘束。從而，原告本於承攬
    之法律關係，請求被告給付９５１６０１元，及自起訴狀繕
    本送達翌日起至清償日止，按年息５％計算之利息，即屬無
    據，假執行之聲請，因訴之駁回而失所附麗，應併予駁回，
    。
七、據上論結：本件原告之訴為無理由，爰依民事訴訟法第７８
    條，判決如主文。
中　　華　　民　　國　　96　　年　　4 　　月　　10　　日
                  民事第二庭    法  官  劉正中
正本係照原本作成。
如對本判決上訴，須於判決送達後20日內向本院提出上訴狀。
中　　華　　民　　國　　96　　年　　4 　　月　　10　　日
                                書記官  劉文永
